臺灣板橋地方法院民事判決　　　　　　　　　　　　　九十三年度勞訴字第六三號
　　原　　　告　甲○○
　　訴訟代理人　乙○○
　　被　　　告　新新機械廠股份有限公司
　　法定代理人　丙○○
　　訴訟代理人　郭嵩山律師
　　訴訟代理人　陳溫紫律師
右當事人間請求給付退休金事件，本院於民國九十三年七月八日言詞辯論終結，判決
如左：
    主    文
被告應給付原告新臺幣壹佰壹拾伍萬元，及自民國九十二年十二月三十日起至清償日
止按年息百分之五計算之利息。
原告其餘之訴駁回。
訴訟費用由被告負擔二十分之十九，其餘由原告負擔。
本判決第一項於原告以新臺幣參拾捌萬元為被告供擔保後，得假執行。但被告如以新
臺幣壹佰壹拾伍萬元為原告預供擔保後，得免為假執行。
原告其餘假執行之聲請駁回。
    事    實
甲、原告方面：
一、聲明：被告應給付原告新臺幣（下同）一百二十四萬八千六百元，及自民國九十
    二年十一月三十日起至清償日止按年息百分之五計算之利息。並陳明願供擔保請
    准宣告假執行。
二、陳述：
    (一)原告甲○○係三十五年五月二十七日出生，自六十七年十二月九日起受雇於被
      告新新機械廠股份有限公司，於九十二年十一月十五日，因已工作十五年以上
      並年滿五十五歲，故依勞動基準法第五十三條第一款自請退休，並於同年十一
      月三十日正式退休。
    (二)依勞動基準法第八十四條之二規定，「勞工工作年資自受僱之日起算，適用本
      法前之工作年資，其資遣費及退休金給與標準，依其當時應適用之法令規定計
      算；當時無法令可資適用者，依各該事業單位自訂之規定或勞雇雙方之協商計
      算之。適用本法後之工作年資，其資遣費及退休金給與標準，依第十七條及第
      五十五條規定計算。」，是原告自六十七年十二月九日起至九十二年十一月三
      十日止之退休年資為二十四年十一月二十天，依臺灣省工廠工人退休規劃第九
      條第一款、勞動基準法第五十五條第一項第一款規定，原告之退休金基數為四
      十個基數。
    (三)原告於九十二年全年（十一個月）之薪資為三十四萬三千三百七十二元，平均
      每月薪資為三萬一千二百十五點六元，退休前六個月之平均薪資，亦即勞動基
      準法第五十五條第二項之退休金基數之標準，即核准退休時一個月平均工資，
      應以每月薪資為三萬一千二百十五點六元計算（嗣原告於本院九十三年七月八
      日審理時與被告協議每月平均工資為二萬八千七百五十元，然未同時減縮應受
      判決事項之聲明）；故被告公司應給付原告退休金一百二十四萬八千六百元。
    (四)詎被告不願依勞動基準法給付退休金，經兩造於九十三年三月十一日在臺北縣
      政府勞工局協調，原告雖願以退休金折半，及自同年六月起分六至七期給付之
      方式與被告達成和解，惟被告於遲至同月二十二日皆未表示是否同意和解條件
      ，致使協調不成立，迄今未給付原告前揭數額之退休金。爰依勞動契約之法律
      關係請求被告給付如訴之聲明所示之金額與法定遲延利息。
三、證據：提出
    本、臺北縣政府北府勞資字第○九三○一六二五○三號函影本、甲○○九十二年
    度各類所扣繳暨免扣繳憑單影本各乙件為證。
乙、被告方面：
一、聲明：求為駁回原告之訴及其假執行之聲請；並陳明如受不利判決，願供擔保請
    准為免假執行之宣告。
二、陳述：
    (一)被告對原告符合自請退休要件、及請求退休金之權利均不爭執。
    (二)勞動基準法第五十五條第一項退休金基數之標準，依同條第二項規定，係指核
      准退休時一個月平均工資；而平均工資，係謂計算事由發生之當日前六個月內
      所得工資總額除以該期間之總日數所得之金額，勞動基準法第二條第四款有明
      文規定，且紅利、年終獎金、競賽獎金、研究發明獎金、特殊功績獎金、久任
      獎金、節約燃料物料獎金、其他非經常性獎金、春節、端午節、中秋節給與之
      節金，均不得計入工資，勞動基準法施行細則第十條亦定有明文。而原告係於
      九十三年十一月三十日退休，其雖主張退休金基數之標準，應以九十二年度薪
      資扣繳所得扣繳憑單計算之三萬一千二百十五點六元為準，然係將勞動基準法
      所規定不應計入工資之項目均包括在內，被告扣除前開不得計入工資項目後計
      算原告應得之退休金數額，應係一百一五萬元。
    (三)被告營運狀況受經濟不景氣影響，且目前已須負擔十三位退休員工（不含原告
      在內）之退休金，而不久又有十多位員工符合退休要件將請領退休金，是被告
      實無力負擔一次給付高額退休金，故向員工提出退休一年後分期給付退休金之
      要求，已經前十三位退休員工同意。本件被告向原告提出希望原告能同意相同
      之給付退休金方式之要求，惟因兩造對分期方式無法達成共識，而未能和解。
三、證據：提出新新機械廠股份有限公司八十七年度至九十一年度營利事業所得稅結
    算申報書影本各乙件為證。
    理    由
一、原告主張：其自六十七年十二月一日起受雇於被告公司，並於同年十一月三十日
    退休，依勞動基準法第五十五條第一項第二款、第八十四條之二規定合計有四十
    個退休金基數，又原告退休時一個月之平均工資約為三萬一千二百十五元六角（
    嗣於本院九十三年七月八日審理時與被告協議每月平均薪資為二萬八千七百五十
    元，惟未同時減縮應受判決事項之聲明），故被告應給付原告退休金原主張一百
    四十萬四千七百零二元，詎被告遲不給付，爰依勞動基準法第五十五條規定請求
    被告給付前揭數額退休金，及自九十二年十一月三十日起之法定遲延利息等語。
二、被告對於原告有請領退休金之權利並不爭執，惟抗辯：原告之退休金應為一百十
    五萬元，又被告因營運不佳，且需支付多位員工退休金，故向公司員工提出退休
    一年後分期給付退休金之要求，然原告並不同意被告之要求云云。
三、得心證之理由：
　　(一)經查原告主張符合自請退休要件、退休年資合算四十基數、原告得請求退休金
      權利之事實，業據原告提出提出
      勞資爭議協調申請書影本、臺北縣政府北府勞資字第○九三○一六二五○三號
      函影本為證，並為被告所自認，堪信為真實。復查原告雖主張其每月平均工資
      為三萬一千二百十五元六角，據此計算應得之退休金應為一百四十萬四千七百
      零二元云云，惟於本院九十三年七月八日審理中已與被告達成協議，兩造同意
      以每月平均工資二萬八千七百五十元作為計算原告退休金之標準，自堪信被告
      應給付原告退休金之金額應為一百一十五萬元（計算式：287500*40=0000000
      ）。
　　(二)按雇主應給付之勞工退休金應自勞工退休日起三十日給付，勞動基準法施行細
      則第二十九條第一項有明文規定，查原告係於九十二年十一月三十日退休，則
      被告至遲應於九十二年十二月二十九日給付原告退休金，故被告請求自九十二
      年十二月三十日起算至清償日止之法定遲延利息，自屬有據。
    (三)末按勞動基準法第五十五條第一項所定退休金，雇主如無法一次發給時，得報
      經主管機關核定後，分期給付，同條第三項有明文規定；又勞動基準法法第五
      十五條第三項所定雇主經主管機關核定分期給付勞工退休金之情形，以「一、
      依法提撥之退休準備金不敷支付。二、事業之經營或財務確有困難時。」為限
      ，勞動基準法施行細則第二十九條第二項規有明文規定。是被告雖抗辯：係因
      公司營運狀況不佳，故才向公司勞工提出退休一年後分期給付退休金之要求云
      云，然未提出任何主管機關核定准予分期給付之證明文件，且原告亦不同意被
      告分期給付退休金之要求，核被告此部分之抗辯，於法顯屬無據。
四、從而，原告本於勞動契約之法律關係及勞動基準法第五十五條之規定，請求被告
    給付原告退休金一百十五萬元，及自九十二年十一月三十日起至清償日止按年息
    百分之五計算之利息，即屬正當，應予准許。逾此部分之請求，為無理由，應予
    駁回。
五、假執行之宣告：兩造均陳明願供擔保，聲請為假執行及免為假執行之宣告，就原
    告勝訴部分，經核均合於法律規定，爰分別酌定如主文所示之相當擔保金額准許
    之。至於原告敗訴部分，其假執行之聲請即失所附麗，應併予駁回。
六、結論：原告之訴為一部有理由、一部無理由，依民事訴訟法第七十九條、第三百
    九十條第二項、第三百九十二條第二項，判決如主文。
中　　　華　　　民　　　國　　九十三　　年　　　七　　　月　　　十五　　日
                                台灣板橋地方法院民事第民三庭
                                    法      官　何君豪
正本係照原本作成
如對本判決上訴，須於判決送達後廿日內向本院提出上訴狀
中　　　華　　　民　　　國　　九十三　　年　　　七　　　月　　　十五　　日
                                    法院書記官  蕭興南
